臺灣高等法院臺南分院刑事判決　　　　95年度上訴字第1247號
上　訴　人
即　被　告　乙○○
　　　　　　　　　　現於臺灣雲林監獄執行中
選任辯護人　葉榮堂律師
上列上訴人因違反毒品危害防制條例案件，不服臺灣雲林地方法
院九十五年度訴字第四三四號，中華民國九十五年九月廿日第一
審判決（起訴案號：臺灣雲林地方法院檢察署九十五年度偵字第
二七九六號），提起上訴，本院判決如下：
    主  文
上訴駁回。
    事  實
一、乙○○前於民國（下同）九十三年間，因違反毒品危害防制
    條例案件，經臺灣板橋地方法院於九十三年七月七日以九十
    三年度簡字第二九二二號判處有期徒刑三月，於九十三年八
    月三日確定，甫於九十三年十一月九日易科罰金執行完畢，
    詎仍不知悔改。
二、乙○○與丁○○（綽號小隻，由檢察官另案偵辦）及甲○○
    （業經最高法院判決確定）分別為朋友關係。緣住台中市丁○○因不詳原因，持有第一級毒品海洛因、槍彈及槍管等物
    ，欲交給住台北縣新莊市乙○○，乙○○乃於九十四（原判
    決誤為九十五）年一月五日晚上九時前某時或於九十四年一
    月五日前某日，撥打電話將上情告知甲○○，丁○○亦於九
    十四（原判決誤為九十五）年一月六日晚上，再撥打電話告
    知甲○○，甲○○因有感於曾受乙○○、丁○○幫助，遂應
    允之，甲○○女友丙○○（亦經最高法院判決確定）明知甲○○受乙○○、丁○○請託，至台中拿取毒品海洛因及槍彈
    及槍管等物，轉交與乙○○，亦認須還乙○○人情，乙○○
    、丁○○、甲○○及丙○○，四人均明知毒品海洛因及槍彈
    等，均屬違禁物，不得運輸，竟仍基於共同運輸第一級毒品
    海洛因及運輸可發射子彈具有殺傷力槍枝、子彈及槍枝主要
    組成零件槍管之犯意聯絡，於九十四年一月六日晚上八時許
    ，由甲○○駕駛車號不詳小客車搭載丙○○，自渠二人桃園
    縣中壢市○○路○段四八三號３Ａ４室住處，共同出發至臺
    中。二人抵台中市○○路丁○○住處時，丙○○在車上等候
    ，由甲○○下車向丁○○拿取欲轉交予乙○○毒品海洛因一
    包（淨重0.19公克，空包裝即透明塑膠袋重0.21公克）及可
    發射子彈具有殺傷力仿WALTHER廠PPK/S型半自動手槍製造玩
    具手槍，換裝土造金屬槍管改造手槍一枝（含彈匣一個，槍
    枝管制編號0000000000）、具殺傷力直徑約7.8MM-金屬彈頭
    土造子彈九顆（其中三顆採樣試射後，已滅失）、槍枝主要
    組成零件土造金屬槍管一枝、不具殺傷力玩具金屬槍管（內
    具阻鐵）一枝、子彈卅八顆及底火十排等物。甲○○回到車
    上，即將前述槍彈及槍管等物，置於駕駛座下方，另將前述
    毒品海洛因一包，及丁○○贈與甲○○施用安非他命各一包
    （安非他命淨重0.4-公克，甲○○、丙○○二人，所涉施用
    或持有第二級毒品部分，未據檢察官起訴）置於丙○○隨身
    攜帶皮包，由丙○○保管，二人即再駕車返回桃園住處，而
    共同運輸第一級毒品海洛英及運輸可發射子彈具有殺傷力改
    造玩具手槍、子彈及槍枝主要組成零件槍管。
三、嗣甲○○於返家途中撥打電話給乙○○，欲告知渠等已取得
    約定交付物，惟乙○○因他案於九十四年（原判決誤為九十
    五年）一月五日晚上九時許為警逮捕，致未能聯繫上，甲○○及丙○○二人，即攜帶前開運輸毒品海洛因及槍彈槍管，
    逕自返回桃園縣中壢市住處。嗣於九十四年一月七日凌晨四
    時許，為據報在場埋伏警員查獲，並經甲○○、丙○○同意
    搜索，當場扣得上揭可發射子彈具有殺傷力改造玩具手槍一
    枝（含彈匣一個）、子彈九顆、槍枝主要組成零件土造金屬
    槍管一枝、不具殺傷力槍管一枝、子彈卅八顆及底火十排，
    並在甲○○上開住處，扣得甲○○施用安非他命所用吸食器
    一個，在丙○○隨身皮包，起出前述第一級毒品海洛因及第
    二級毒品安非他命各一包，而循線查悉上情。
四、案經臺灣桃園地方法院檢察署檢察官簽請臺灣高等法院檢察
    署令轉臺灣雲林地方法院檢察署檢察官偵查起訴。
    理  由
甲、證據能力部分：
一、按被告以外之人於審判外言詞或書面陳述，雖不得直接作為
    認定犯罪事實與否證據，惟依刑事訴訟法第一百六十六條之
    一第二項、第三項第六款，第一百六十六條之二規定及行反
    詰問時，容許以陳述人先前不一致陳述作為彈劾證據法理，
    非不得作為彈劾證據，用以爭執被告、證人、鑑定人陳述之
    證明力（九十四年台上字六七三二、六八八一號判決參照）
    。又本件共犯甲○○、丙○○因運輸事實欄所載海洛因、槍
    彈及槍管，而涉犯違反槍砲彈藥刀械管制條例等犯行，業經
    臺灣桃園地方法院檢察署九十四年偵字一三七五號案件偵查
    起訴，並經台灣桃園地方法院九十四年訴字五一０號及台灣
    高等法院九十四年上訴字一六四四號判刑確定（下稱另案）
    ，渠二人於另案就有關被告乙○○涉案部分所為偵訊供述，
    仍屬被告以外之人所為陳述，為審判外陳述，屬證人證據方
    法，自應經合法調查程序，即應依人證方法調查證據程序，
    依法命具結始有證據能力（刑事訴訟法第一百五十八條之三
    規定參照）。查共犯甲○○、丙○○於台灣桃園地方法院檢
    察署九十四年偵字一三七五號案件，所為訊問筆錄，並未依
    證人程序命具結，雖不得直接作為認定被告犯罪事實與否之
    證據，惟依上說明，非不得作為彈劾證據以爭執被告、證人
    陳述之證明力，合先敘明。
二、次按被告以外之人於檢察事務官、司法警察官或司法警察調
    查中所為陳述，與審判中不符時，其先前陳述具有較可信特
    別情況，且為證明犯罪事實存否所必要者，得為證據，刑事
    訴訟法第一百五十九條之二定有明文。本件共犯甲○○、丙○○於警詢，就被告乙○○涉案部分所為供述，仍屬被告以
    外之人所為陳述，而屬證人證據方法，然依刑事訴訟法第一
    百九十六條之一第二項規定，並無準用刑事訴訟法第一百八
    十七條證人應命具結規定，自無未依法命具結即無證據能力
    ，故渠等所為警詢供述，與審判中不符時，若符合上開傳聞
    法則例外情形，仍有證據能力。經查本件共犯甲○○、丙○○，就被告乙○○涉案部分，於九十四年一月七日警詢均供
    稱：查扣毒品海洛因及槍彈、槍枝主要組成零件槍管等物，
    係受被告乙○○、共犯丁○○請託，至台中丁○○住處收受
    後，欲轉交被告乙○○等語（詳桃園地檢一三七五號偵查卷
    七至十、十五至十八頁）。嗣共犯甲○○、丙○○於本院上
    訴審改稱：未至丁○○住處拿查扣毒品海洛因及槍彈、槍枝
    主要組成零件槍管等物，欲轉交被告乙○○，上開物品是渠
    等所有，警偵訊指稱為被告乙○○所有，係因與被告乙○○
    間有細故，而設詞陷害云云（詳本院上訴卷一０二至一０三
    、一二九至一三二頁），則渠二人於警詢所為供述，雖與本
    院上訴審所為證詞不符。但參酌渠等於警詢所為供詞，核與
    渠二人於另案偵審時均供稱：九十四年一月六日當晚，綽號
    小隻丁○○，先打電話給甲○○，叫甲○○去拿槍枝及海洛
    因給乙○○，二人一起出發，向綽號小隻拿到東西後，準備
    拿至台北縣新店去給乙○○等語（詳桃園地檢一三七五號偵
    查卷四三、五二至五五頁，桃園地院五一０號一審卷十六至
    十八頁），互相一致，亦核與證人甲○○於另案審理時結稱
    ：查扣毒品海洛因、槍彈及槍管等物，是我去台中綽號小隻
    丁○○住處拿而欲轉交乙○○，快到家時，在車上我有打電
    話給乙○○，要叫他來拿東西，結果他沒接電話，我下車後
    ，一進門口，警察就來，後來也未打電話給乙○○等語（詳
    桃園五一○號一審卷五二至五五頁），大致相符，足徵共犯
    甲○○、丙○○於警詢供述，距離本件查獲時較近，記憶清
    晰，且斯時共犯甲○○、丙○○，尚不知被告乙○○已因案
    於九十四年一月五日為警逮捕，則渠等供述，顯係未受他人
    左右而出於自然陳述，且未違反自己利益陳述，虛偽可能性
    偏低，嗣於本院上訴審其證言，顯因昧於人情，此觀諸共犯
    甲○○、丙○○於案發時迭供稱，係為還乙○○人情，使運
    輸毒品海洛因、槍彈及槍管等物即明。而渠等既因本件運輸
    犯行，業經法院判刑確定，已無轉圜餘地，為償還人情，而
    獨攬刑責，而故為有利被告證詞可能性極高。是共犯甲○○
    、丙○○於警訊供述，顯具有較為可信特別情況，且渠等所
    為陳述，為證明犯罪事實存否所必要，依上規定，自具有證
    據能力，合先敘明。
乙、實體部分：
一、訊據上訴人即被告乙○○否認有何運輸毒品、槍砲犯行，並
    辯稱：完全不知情，沒有叫甲○○、丙○○去找丁○○，也
    不知丁○○有東西請甲○○他們轉交，扣案毒品及槍砲，係
    伊之前去甲○○處紋身時，忘記帶走云云。惟查：
  (一)共犯甲○○如何受被告乙○○及綽號小隻丁○○請託，於九
    十四年一月六日晚上八時許，夥同共犯丙○○駕車，共同至
    臺中市○○路丁○○住處，拿取如事實欄所載毒品海洛因及
    槍彈、槍枝主要組成零件槍管等物後，旋即駕車將上開毒品
    及槍彈、槍管，運輸至渠等上開中壢住處，欲轉交與被告，
    於翌日即九十四年一月七日凌晨四時許，為警當場查獲，並
    扣得前開槍彈、槍管等物，另於共犯丙○○攜帶皮包，查獲
    前述海洛因及安非他命各一包等運輸毒品、槍彈、槍管及查
    獲事實經過情形，業據共犯甲○○、丙○○於另案警詢供述
    甚詳（詳桃園一三七五號偵查卷七至十、十五至十八頁），
    核與共犯甲○○於另案審理時結稱：查扣毒品海洛因、槍彈
    及槍管等物，是我去台中綽號小隻住處拿，而欲轉交乙○○
    ，快到家時，在車上我有電話給乙○○，要叫他來拿東西，
    結果他沒有接電話，我下車後，一進門口，警察就來，後來
    也未打電話給乙○○等語（詳桃園五一０號一審卷五二至五
    五頁），大致相符，並有自願受搜索同意書、勘察採證同意
    書、扣押筆錄、扣押物品目錄表、扣押物品及現場查獲照片
    及事實欄所載物品扣案可佐。足徵事實欄所載毒品海洛因、
    槍彈及槍管等物，確係共犯甲○○、丙○○受共犯丁○○、
    被告乙○○所託，欲轉交被告乙○○，堪認無疑。
  (二)又扣案白粉一包含第一級毒品海洛因成分（淨重0.19公克，
    空包裝重0.21公克），亦經調查局鑑驗查證屬實，有該局九
    十四年一月卅一日調科壹字第80008840號鑑定通知書在卷足
    憑。再扣案八釐米手槍一枝、子彈四七顆、槍管二枝及底火
    十排，經送鑑定結果，該扣案八釐米手槍一枝（含彈匣一個
    ，槍枝管制編號0000000000）認係由仿WALTHER廠PPK／S型
    半自動手槍製造玩具手槍，換裝土造金屬槍管而成改造手槍
    ，機械性能良好，可擊發同案送鑑子彈，認具殺傷力；扣案
    子彈九顆認均係土造子彈，具直徑約7.8MM-金屬彈頭，採樣
    三顆試射均可擊發，認均具殺傷力。又送鑑槍管一枝，認係
    土造金屬槍管。另扣案子彈卅八顆，其中廿顆係玩具金屬彈
    殼，另十八顆係土造子彈，經檢視結果，均欠缺底火，非為
    子彈完整結構，均不具殺傷力，槍管一枝認係玩具金屬槍管
    內具阻鐵，底火十排認均係口徑0.27吋建築工業用彈，經檢
    視結果無彈頭結構，非為完整子彈，認不具殺傷力，亦有刑
    事警察局九十四年一月十二日刑鑑字第0940005352號槍彈鑑
    定書及鑑定照片在卷可稽（詳桃園一三七五號偵查卷七一至
    七五頁）。再者扣案土造金屬槍管一枝，係屬內政部於八十
    六年十一月廿四日以台內警字08670683號函公告槍砲主要
    組成零件，亦有前揭內政部公告在卷可憑。
  (三)雖證人即共犯甲○○於本院上訴審改稱：九十四年一月六日
    未到台中找丁○○，槍枝及毒品均為其所有，先前供稱欲轉
    交被告乙○○，係因乙○○前曾向其借車，迄今未歸還，以
    致其仍得繳納燃料稅，而心生不滿，且擔心被判重刑，以致
    誆稱是欲轉交乙○○等語（詳本院上訴卷一二九至一三一頁
    ），而共犯丙○○於本院上訴審亦改證稱：當初會供稱查扣
    物品是欲轉交乙○○，是因當時誤遭丁○○、乙○○出賣，
    始會如此說，實際上九十四年一月六日，並未與甲○○前往
    台中等語（詳本院上訴卷一０二至一０三頁），顯與被告辯
    稱：扣案物品為其遺留在甲○○紋身處云云，顯有未合，且
    ：
  1.共犯甲○○於另案偵審中迭稱：九十四年一月六日當晚，綽
    號小隻丁○○，先打電話給甲○○，叫甲○○去拿槍枝及海
    洛因給乙○○，渠二人一起出發，與綽號小隻拿到東西後，
    準備拿到台北縣新店去給乙○○等語（詳桃園一三七五號偵
    查卷四三、五四至五五頁，桃園聲羈卷二頁背面至三頁，桃
    園五一○號一審卷十六至十八頁），而共犯丙○○於另案偵
    審中雖就其自身是否知情，番異前詞。然就本件事實欄所載
    物品，確係受乙○○、丁○○所託，而欲轉交乙○○等情，
    已供認無訛（詳桃園一三七五號偵查卷四三、五二至五三頁
    ，桃園聲羈卷三頁及背面，桃園五一０號一審卷十六頁），
    顯見共犯甲○○、丙○○於案發時，就被告涉案，供詞始終
    一致，則渠等於本院上訴審作證更異前詞，而為有利被告證
    詞，其證詞憑信性，即難採信。又參酌共犯甲○○、丙○○
    於因本件運輸毒品及槍械犯行為警查獲後，均供稱：渠等係
    因還被告人情，始代為轉交查扣毒品海洛因、槍彈及槍管等
    物（詳桃園一三七五號偵查卷四三、五三頁），雖渠等事後
    番異前詞改稱，是甲○○的，然甲○○、丙○○既係人情因
    素，始運輸本件毒品及槍械犯行，則在渠二人所涉刑責在已
    判刑確定情形下，為償還人情，索性獨攬刑責，故更異前詞
    ，為有利被告證詞。是渠等於本院上訴審所為證詞，顯屬迴
    護被告之詞，與真實有違，自非可採。
  2.另共犯甲○○事後改稱：扣案海洛因係自己帶回來要施用云
    云。然扣案毒品海洛因一包，係甲○○及丙○○應被告及丁○○請託，由渠等自中壢住處，出發至台中向丁○○拿取，
    欲攜回中壢住處，再連同前述槍彈槍管，一併轉交與被告等
    情，業據共犯甲○○於另案偵審中供承，核與共犯丙○○於
    另案偵查時供述相符，並無歧異，已如前述。參酌查獲共犯
    甲○○當日所採集其尿液送驗結果，僅呈安非他命及甲基安
    非他命陽性反應，並未驗出有鴉片類或嗎啡陽性反應，有濫
    用藥物檢驗報告在卷可憑（詳桃園五一０號一審卷六八頁）
    ，足見共犯甲○○先前於另案偵審時所供：伊僅施用安非他
    命，並未施用海洛因，扣案海洛因係共犯丁○○所交付託其
    運輸轉交與被告等情，堪以採信。是共犯甲○○事後改稱，
    扣案海洛因，係伊帶回來要自己施用云云，顯係其與被告共
    同運輸海洛因犯行，所為卸責之詞，不足採信。
  3.又共犯丙○○甫被查獲時，於九十四年一月七日偵查中供述
    ：扣案槍彈、槍管是乙○○要的，毒品是乙○○打電話給綽
    號小隻，請我們將毒品及槍拿給乙○○，因乙○○之前有幫
    助我們，我們要還他一個人情等語（詳桃園一三七五號偵查
    卷四二至四三頁）；於九十四年一月十四日偵查中復供述：
    是甲○○叫我陪他一起去台中找「小隻」，當時他有告訴我
    要去找「小隻」拿槍、海洛因，因我們之前有欠乙○○人情
    ，所以我們幫乙○○去拿槍及毒品，準備拿到台北新莊去給
    他，槍及海洛因是我們替乙○○帶來台北給他，海洛因及安
    非他命，在我身上查獲的等語（詳一三七五號偵查卷五二至
    五三頁），核與共犯甲○○於偵查中所供相符，共犯甲○○
    於偵查及法院羈押訊問時，猶稱去台中前，丙○○即知道要
    去台中拿槍彈及毒品給乙○○等情甚明（詳一三七五號偵查
    卷五四至五五頁、桃園聲羈卷十五至十八頁），而共犯甲○○與丙○○，係同居關係，彼此間情誼密切，苟共犯丙○○
    事前確屬不知情，甲○○焉有編造情節，陷同居女友丙○○
    涉犯重典！由此益見，共犯甲○○先前於另案偵查供述屬實
    ，亦足佐證丙○○先前於偵查中供述與事實相符，渠二人於
    本院上訴審證詞，顯係為脫免被告刑責，所為迴護之詞。
  4.共犯丙○○事前既已知悉，甲○○南下台中係應被告及綽號
    小隻請託，向小隻拿取事實欄所載毒品海洛因及槍彈、槍管
    等物後，再攜回中壢住處轉交與被告，而仍應允甲○○之邀
    一同前往台中，且於甲○○自「小隻」處，取得前開毒品及
    槍彈後，猶將其中「小隻」欲託渠等轉予被告海洛因及「小
    隻」贈與甲○○施用安非他命各一包，置於其隨身攜帶皮包
    ，此亦為丙○○所不否認；參以丙○○與甲○○係同居關係
    ，二人有同財共居事實存在，而丙○○於偵查時又供承：被
    告之前有幫助伊等，也用「小隻」乾爸胡明仁很多錢，此次
    應「小隻」及被告請託，將「小隻」所交付扣案物品轉交與
    被告，係為還他們人情等情，益見共犯丙○○就甲○○前開
    運輸毒品海洛因及運輸可發射子彈具有殺傷力槍彈、運輸槍
    枝主要組成零件等犯行，有犯意聯絡及行為分擔，而為共同
    正犯至明。共犯丙○○辯稱，伊只單純陪甲○○去台中，不
    知甲○○有將毒品放在伊皮包云云，均係避就之詞，委無可
    採。至共犯甲○○於另案審理時改稱：係伊自己將海洛因放
    在丙○○皮包云云，惟觀諸甲○○於另案審理時，於訊問其
    為何將海洛因放在丙○○皮包時，甲○○或稱不曉得（詳桃
    園五一０號一審卷十八頁），或稱沒有地方放（同上卷五四
    頁），前後矛盾，且甲○○及丙○○既係男女朋友，復同行
    前往台中，衡情甲○○應無隱瞞丙○○，而自行將海洛因及
    安非他命，藏放在丙○○隨身皮包之理！況扣案海洛因及安
    非他命各一包，量微（淨重0.19公克及0.4-公克）且體積小
    ，甲○○倘有意隱瞞丙○○，自可藏在己身或小客車任何角
    落，何須將毒品自行藏在丙○○皮包，甲○○上開辯解，顯
    係迴護丙○○之詞，與事實相違，不足採信，併此敘明。
  5.綜上各情，扣案海洛因及槍彈、槍管等物，確係受共犯丁○○及被告所託，由甲○○、丙○○前往台中向丁○○攜回欲
    轉交被告等情，殆認無疑。是甲○○、丙○○事後改稱，查
    獲物品是甲○○所有云云，均屬卸責及迴護被告之詞，殊難
    採信。益證本件扣案物品確係被告與丁○○事先約妥，再分
    別請託甲○○，由丁○○交由甲○○轉交被告，要無可疑。
  (四)被告辯稱：約於九十三年十二月底，將扣案槍彈、毒品等放
    在甲○○處忘記帶走云云。然槍彈、毒品均屬違禁物品，政
    府查禁甚嚴，果真被告將該批槍彈放置甲○○處忘記取走，
    衡情應急於找回，豈有放置數日，均未取回，而任令甲○○
    為警查獲之理！再共犯林添福及丙○○，於上開案件偵查及
    審理初始時，均未供稱該槍彈及毒品，係被告放在伊處未取
    走，直至事後始配合被告說詞，而翻異前詞改稱：扣案槍枝
    是乙○○放在伊住處云云（詳一六四四號上訴卷一四七頁）
    ，然卻又與共犯於本院上訴審證稱：扣案物品為其所有云云
    （詳本院上訴卷一三０頁），說詞不一，自難採信甲○○配
    合被告供詞供稱，扣案物品係被告遺留其住處為真，且依共
    犯甲○○所稱，渠二人於偵查時所以供稱該批槍彈、毒品係
    綽號小隻丁○○，去台中取回欲交給乙○○等語，乃因渠等
    懷疑遭綽號小隻密報，陷害渠等有槍枝毒品，始說出係小隻
    要其等去取槍彈、毒品云云。然依甲○○及丙○○所述，其
    等若係懷疑遭綽號小隻密報，則報復對象應僅係綽號小隻丁○○而已，何須牽扯甲○○所稱，曾對渠等有幫助恩情被告
    ，此顯與常情不符。再者被告雖自承持有扣案槍彈、毒品，
    然以運輸槍彈、毒品罪責，遠較單純持有槍彈、毒品為重，
    被告如此自白無異可為己減輕罪責，從而其自白難以採信。
    同時該海洛因係在丙○○皮包查獲，已如前述。而如依被告
    及甲○○所供，毒品及槍彈等，放在被告黑色手提包，則何
    以為警查獲時，海洛因係放在丙○○皮包，亦不符情理。是
    被告空言辯稱，扣案槍彈、毒品，是在甲○○處紋身時忘記
    帶走云云，顯屬無據，不足採信。
  (五)另丁○○於本院上訴審固稱：未將扣案物品交甲○○、丙○○，且對九十四年一月六日，渠等二人有無至台中找伊，亦
    全然不知情云云（詳本院上訴卷一０五至一０八頁）。然觀
    諸證人丁○○就甲○○、丙○○為何指認，槍枝、毒品係從
    丁○○處轉交？丁○○證稱：甲○○、丙○○已翻供云云。
    則證人丁○○所為證詞，顯係避重就輕，且對九十四年一月
    六日當日與甲○○、丙○○互動經過，模糊帶過而不予交代
    ，則證人丁○○所為證詞，自難為有利被告認定。
  (六)關於被告委託甲○○及丙○○運輸毒品、槍彈之時間，甲○○於偵查時僅供稱，係受被告之託，而於九十四年一月六日
    晚上八時許，前往臺中向丁○○拿取上開槍彈、毒品等，至
    有關被告委託時間，並未明講，於另案審理時供稱：九十四
    年一月六日當晚，是綽號小隻先打電話給我，叫我去拿槍枝
    及海洛因給乙○○，我就跟丙○○出發一起去，跟綽號小隻
    拿到東西後，要回桃園路上，乙○○才打電話給我，叫我到
    家時打電話給他，他再來我家拿那些槍枝及海洛因等語（詳
    桃園五一○號一審卷十五至十八頁）。其雖稱在回桃園途中
    ，乙○○有打電話給伊連絡等情。然被告另涉槍砲彈藥刀械
    管制條例案件，於九十四年一月五日晚上九時許，即遭臺北
    市政府警察局中山分局警察查獲逮捕，並移送臺灣士林地方
    法院檢察署檢察官偵辦，再經檢察官向法院聲請羈押獲准，
    有臺北市政府警察局中山分局刑事案件移送書（詳士林地檢
    九二九號偵查卷十四至十五頁）及臺灣士林地方法院檢察署
    九十四年偵字第九二九號偵查卷宗可按。參以共犯甲○○供
    稱：快到家的時候，在車上我有打電話給乙○○，要告訴他
    我快到家了，叫他過來拿東西，結果他沒接電話，我下車以
    後，一進門口警察就來，後來我也沒打電話給乙○○，乙○○也沒打電話給我等語（詳桃園五一○號一審卷五五頁）。
    足見當時被告已遭警逮捕，並移送檢察官羈押，被告應無機
    會打電話與甲○○聯絡，因而共犯甲○○亦無法與被告電話
    聯絡，則甲○○所稱九十四年一月六日晚上，被告有打電話
    給伊，要去伊家拿取槍彈毒品等情，顯不屬實。從而，被告
    委請甲○○運輸上開槍彈及毒品時間，應係在九十四年一月
    五日晚上九時（即被告為警逮捕）前某時，或於九十四年一
    月五日前某日，亦可認定。
  (七)按運輸毒品，並不以國外輸入國內或國內輸出國外為限，其
    在國內運送者亦屬之，至零星夾帶或短途持送毒品者，應依
    實際情形，參酌被告犯意而認定被告係運輸或持有毒品，並
    非不問其犯意如何，概論以持有之罪（院解字第三五四一號
    、三八五三號參照）。又關於槍砲彈藥刀械管制條例所定運
    輸行為，係指自一地運送至他地行為，並不以進出國境為必
    要，此與懲治走私條例係以國境進出之完成與否作為犯罪既
    、未遂標準不同。本件被告及丁○○共同請託甲○○及丙○○，自桃園縣中壢市至台中市，載運上開毒品海洛因、具殺
    傷力槍彈及槍枝主要組成零件槍管等物，再返回桃園縣中壢
    市，等候被告前去，或與被告約定取交地點，已如前述，雖
    甲○○及丙○○攜帶海洛因確屬量微，惟甲○○及丙○○先
    自桃園縣中壢市出發，至台中市向綽號小隻取得前開扣案物
    後，隨即再自台中出發返回中壢，而為警查獲，來回路程並
    非短程，已達相當空間轉換。況依甲○○及丙○○供述，其
    二人此行於出發時，主觀上即係應被告及丁○○請託，運輸
    前開扣案毒品、槍彈、槍管等物，轉交被告，顯非單純持有
    ，而丁○○欲轉交上開物品與被告目的為何，是否即欲交由
    被告本人持有，抑或被告取得該等物品後，另有其他用途，
    該等物品，是否原即為被告所有，均無從認定。是應認被告
    及丁○○、甲○○及丙○○，有共同運輸第一級毒品海洛因
    及具殺傷力槍彈、槍枝主要組成零件槍管犯意至明。從而，
    被告對於前述毒品及具殺傷力槍彈、槍管之運送有認識，並
    有意圖，其所為已該當運輸第一級毒品海洛因及運輸可發射
    子彈具有殺傷力槍彈、運輸槍枝主要組成零件等犯行至明。
  (八)綜上所述，被告空言否認，辯稱完全不知情，且係受甲○○
    及丙○○誣陷云云，顯係卸責之詞，不足採信。本件被告運
    輸毒品海洛因、槍彈及槍枝主要組成零件犯行，事證明確，
    均堪認定。
二、論罪部分：
  (一)按行為後法律有變更者，適用行為時之法律。但行為後之法
    律有利於行為人者，適用最有利於行為人之法律，刑法第二
    條第一項定有明文。查刑法業於九十四年一月七日修正，同
    年二月二日公布，並於九十五年七月一日施行。是被告行為
    後，法律顯已有變更。其中關於共犯、沒收、累犯、想像競
    合犯及酌減之規定，均有所變更，經依刑法第二條第一項規
    定，綜合比較新舊法結果，以修正前刑法規定，對被告較為
    有利，自應依修正前刑法規定，對被告為論罪科刑（詳細比
    較如附表）。次按被告行為後，槍砲彈藥刀械管制條例亦於
    九十四年一月廿六日修正，並於同年一月廿八日生效。修正
    後該條例第八條第一項規定：「未經許可，製造、販賣或運
    輸鋼筆槍、瓦斯槍、麻醉槍、獵槍、空氣槍或第四條第一項
    第一款所定其他可發射金屬或子彈具有殺傷力之各式槍砲者
    ，處無期徒刑或五年以上有期徒刑，併科新臺幣一千萬元以
    下罰金」。並刪除原條例第十一條規定，比較修正前同條例
    第十一條第一項規定：「未經許可，製造、販賣或運輸第四
    條第一項第一款所稱其他可發射金屬或子彈具有殺傷力之各
    式槍砲者，處五年以上有期徒刑，併科新臺幣一千萬元以下
    罰金」，以修正前槍砲彈藥刀械管制條例第十一條第一項規
    定，有利被告，自應適用「修正前」槍砲彈藥刀械管制條例
    第十一條第一項規定。另同條例第十二條及第十三條規定，
    則未經修正，自無比較新舊法必要，併此敘明。
  (二)核被告所為，係犯毒品危害防制條例第四條第一項運輸第一
    級毒品罪及「修正前」槍砲彈藥刀械管制條例第十一條第一
    項運輸可發射子彈具有殺傷力槍枝罪、「修正後」槍砲彈藥
    刀械管制條例第十二條第一項運輸子彈罪、第十三條第一項
    運輸槍枝主要組成零件罪。又被告與丁○○、甲○○及丙○○間就上揭犯行，有犯意聯絡及行為分擔，均應依修正前刑
    法第廿八條規定，應均論以共同正犯。被告持有第一級毒品
    海洛因、持有可發射子彈具有殺傷力槍彈、槍枝主要組成零
　　件低度行為，應均為運輸高度行為所吸收，均不另論。被告
　  以一運輸行為同時運輸第一級毒品、可發射子彈具有殺傷力
    槍彈及槍枝主要組成零件，為想像競合犯，應依修正前刑法
    第五十五條前段規定，從一重以運輸第一級毒品罪論處。被
　  告於九十三年間因違反毒品危害防制條例案件，經臺灣板橋
    地方法院於九十三年七月七日以九十三年簡字第二九二二號
    判處有期徒刑三月，於九十三年八月三日確定，甫於九十三
    年十一月九日執行完畢，有臺灣高等法院被告前案紀錄表在
    卷可參。被告於有期徒刑執行完畢後，五年內，再故意犯本
    件有期徒刑以上之罪，為累犯，應依修正前刑法第四十七條
    規定加重其刑。惟運輸第一級毒品罪法定本刑，為死刑或無
    期徒刑；處無期徒刑者，得併科新台幣一千萬元以下罰金，
    而法定刑為死刑、無期徒刑者，依法不得加重之。本件被告
　  所運輸毒品量微（淨重0.19公克），且未流入市面，犯罪情
    節尚非重大，復無不法所得，倘科以法定最低刑度無期徒刑
    ，猶嫌過重，犯罪情狀，尚堪憫恕，爰依修正前刑法第五十
    九條規定，酌減其刑，並先加後減其刑。
三、原審以被告罪證明確，因予適用毒品危害防制條例第四條第
    一項、第十八條第一項前段、第十九條第一項，修正前槍砲
    彈藥刀械管制條例第十一條第一項、修正後同條例第十二條
    第一項、第十三條第一項，刑法第十一條、第二條第一項但
    書、第廿八條、第五十五條、修正前刑法第五十九條、刑法
    第卅八條第一項第一款規定，併審酌被告前有毒品、槍砲及
    偽造文書等前科，素行不良，為國中學歷，教育程度中等，
    其前從事貨車司機工作，竟與他人共同運輸第一級毒品海洛
    因、槍彈及槍管等，目的可議，且助長毒品及槍枝泛濫，對
    社會治安構成威脅，然所運輸毒品及槍彈數量不多，所生危
    害非鉅及犯罪後否認犯行，態度不佳等一切情狀，對被告量
    處有期徒刑十二年，以資懲儆。併敘明扣案毒品海洛因一包
    （淨重0.19克），應依毒品危害防制條例第十八條第一項前
    段規定，宣告沒收銷燬。另扣案用以包裝前述海洛因所用外
    包裝即透明塑膠袋一個（包裝重0.21公克），既係用於包裹
    毒品，防其裸露、潮濕，便於攜帶運輸，亦係供運輸毒品所
    用，且係共犯丁○○所交託予被告之物，而為丁○○所有，
    應依毒品危害防制條例第十九條第一項規定宣告沒收。又前
    開包裝毒品塑膠袋既已扣案，即無全部或一部不能沒收情形
    ，自無再予宣告不能沒收時，追徵價額或以財產抵償必要。
    又扣案仿WALTHER廠PPK/S型半自動手槍製造玩具手槍，換裝
    土造金屬槍管而成改造手槍一枝（含彈匣一個，槍枝管制編
    號0000000000）、扣案具直徑約7.8MM-金屬彈頭土造子彈六
    顆及扣案槍枝主要組成零件土造金屬槍管一枝，均屬違禁物
    ，應依修正前刑法第卅八條第一項第一款規定宣告沒收。另
    扣案具有殺傷力土造子彈三顆，因送驗後經試射，已不具子
    彈完整性而無殺傷力，自不予宣告沒收。扣案子彈三十八顆
    （其中廿顆係玩具金屬彈殼，十八顆係土造子彈惟二缺底火
    ，不具子彈完整結構）、玩具金屬槍管一枝（非主要槍枝組
    成零件）及底火十排，均不具殺傷力，已如前述，顯非違禁
    物，亦不予宣告沒收。至扣案安非他命一小包（淨重0.4-公
    克），係綽號小隻丁○○贈與甲○○施用，非本件運輸毒品
    ，扣案安非他命吸食器一個係共犯甲○○施用毒品安非他命
    所用，與本件均無關，均如前述，自無從在本件併予宣告沒
    收。又共犯甲○○及丙○○所共乘不詳車號小客車，雖係甲○○等用以犯運輸第一級毒品罪所用交通工具，惟因車號不
    詳無從查證，且無證據證明係被告或甲○○所有，難認符合
    毒品危害防制條例第十九條第三項犯運輸第一級毒品罪所使
    用交通工具，依法自不得宣告沒收。
四、本院經核，原判決認事用法，均無違誤，量刑亦稱妥適。被
    告上訴意旨，猶執陳詞，否認犯行，依上所述，為無理由，
    應予駁回。
據上論斷，應依刑事訴訟法第三百六十八條，判決如主文。
本案經檢察官楊治宇到庭執行職務。
中　　華　　民　　國　　96　　年　　2　　月　 　1 　　日
　　　　　　　　　刑事第六庭    審判長法　官  蔡崇義
　　　　　　　　　　　　　　　　　    法　官  杭起鶴
　　　　　　　 　 　　　　　　　　　　法　官  董武全
以上正本證明與原本無異。
如不服本判決，應於收受本判決後十日內向本院提出上訴書狀。
其未敘述上訴理由者並得於提起上訴後十日內向本院補提理由書
狀（均須按他造當事人之人數附繕本）「切勿逕送上級法院」。
　　　　　　　　　　　　　　　　　　　書記官  許美惠
中　　華　　民　　國　　96　　年　　2　　月　 　1 　　日
附錄法條：
毒品危害防制條例第四條：
製造、運輸、販賣第一級毒品者，處死刑或無期徒刑；處無期徒
刑者，得併科新台幣一千萬元以下罰金。
製造、運輸、販賣第二級毒品者，處無期徒刑或七年以上有期徒
刑，得併科新台幣七百萬元以下罰金。
製造、運輸、販賣第三級毒品者，處五年以上有期徒刑，得併科
新台幣五百萬元以下罰金。
製造、運輸、販賣專供製造或施用毒品之器具者，處一年以上七
年以下有期徒刑，得併科新台幣一百萬元以下罰金。
前四項之未遂犯罰之。
修正前槍砲彈藥刀械管制條例第十一條：
未經許可，製造、販賣或運輸第四條第一項第一款所稱其他可發
射金屬或子彈具有殺傷力之各式槍砲者，處五年以上有期徒刑，
併科新臺幣一千萬元以下罰金。
未經許可，轉讓、出租或出借前項所列槍砲者，處三年以上十年
以下有期徒刑，併科新臺幣七百萬元以下罰金。
意圖供自己或他人犯罪之用，而犯前二項之罪者，處無期徒刑或
七年以上有期徒刑，併科新臺幣一千萬元以下罰金。
未經許可，持有、寄藏或意圖販賣而陳列第一項所列槍砲者，處
一年以上七年以下有期徒刑，併科新臺幣七百萬元以下罰金。第
一項至第三項之未遂犯罰之。
修正後槍砲彈藥刀械管制條例第十二條第一項：
未經許可，製造、販賣或運輸子彈者，處 1 年以上 7 年以下有
期徒刑，併科新台幣 500 萬元以下罰金。
修正後槍砲彈藥刀械管制條例第十三條第一項：
未經許可，製造、販賣或運輸槍砲、彈藥之主要組成零件者，處
 3年以上10年以下有期徒刑，併科新台幣700萬元以下罰金。
 附表：
┌────────┬────────┬────────┬────────┐
│法        條    │修正前規定      │修正後規定      │新舊法之適用    │
├────────┼────────┼────────┼────────┤
│刑法第廿八條    │二人以上共同實施│二人以上共同實行│新法僅作定義上之│
│共同正犯        │犯罪之行為者，皆│犯罪之行為者，皆│修正，使適用更為│
│                │為正犯。        │為共犯。        │明確，非法律變更│
│                │                │                │，自不生新舊法比│
│                │                │                │較問題，無現行刑│
│                │                │                │法第二條第一項適│
│                │                │                │用，應適用新法。│
├────────┼────────┼────────┼────────┤
│刑法第五十五條前│一行為而觸犯數罪│一行為而觸犯數罪│(一)適用舊法。    │
│段想像競合犯    │名，從一重處斷。│名者，從一重處斷│(二)被告一行為同時│
│                │                │。但不得科以較輕│，侵害種類相同之│
│                │                │罪名所定最輕本刑│數個法益，係一行│
│                │                │以下之刑。      │為觸犯數罪名，為│
│                │                │                │同種想像競合犯，│
│                │                │                │而修正後刑法第五│
│                │                │                │十五條前段但書增│
│                │                │                │訂，想像競合從一│
│                │                │                │重處斷時，不得科│
│                │                │                │以較輕罪名所定最│
│                │                │                │輕本刑以下之刑，│
│                │                │                │為法理之明文化，│
│                │                │                │非屬法律變更，並│
│                │                │                │無比較新舊法問題│
│                │                │                │，仍應依刑法第二│
│                │                │                │條第一項前段規定│
│                │                │                │，適用修正前刑法│
│                │                │                │第五十五條前段規│
│                │                │                │定從一重處斷。  │
├────────┼────────┼────────┼────────┤
│刑法第四十七條  │受有期徒刑之執行│受徒刑之執行完畢│(一)適用舊法。    │
│累犯            │完畢，或受無期徒│，或一部之執行而│(二)本件犯罪被告係│
│                │刑或有期徒刑一部│赦免後，五年以內│故意犯之，不論依│
│                │之執行而赦免後，│故意再犯有期徒刑│修正前之刑法第四│
│                │五年以內再犯有期│以上之罪者，為累│十七條，或修正後│
│                │徒刑以上之罪者，│犯，加重本刑至二│之刑法第四十七條│
│                │為累犯，加重本刑│分之一。第九十八│第一項之規定，均│
│                │至二分之一。    │條第二項，關於因│構成累犯，不生新│
│                │                │強制工作處分之執│舊法比較之問題，│
│                │                │行完畢或一部之執│應依刑法第二條第│
│                │                │行而免除後，五年│一項前段規定，逕│
│                │                │以內故意再犯有期│依修正前刑法第四│
│                │                │徒刑以上之罪者，│十七條規定，論以│
│                │                │以累犯論。      │累犯，加重其刑。│
├────────┼────────┼────────┼────────┤
│刑法第五十九條  │犯罪之情狀可憫恕│犯罪之情狀顯可憫│為法院就刑之裁量│
│酌減其刑        │者，得酌量減輕其│恕，認科以最低度│及酌減審認標準之│
│                │刑。            │刑仍嫌過重者，得│明文化，非屬法律│
│                │                │酌量減輕其刑。  │之變更，無現行刑│
│                │                │                │法第二條第一項之│
│                │                │                │適用，應直接適用│
│                │                │                │新法。          │
├────────┼────────┼────────┼────────┤
│刑法第六十五條第│無期徒刑減輕者，│無期徒刑減輕者，│(一)適用舊法。    │
│二項無期徒刑之減│為七年以上有期徒│為廿年以下十五年│(二)本件被告依修正│
│輕              │刑。            │以上有期徒刑。  │後刑法第五十九條│
│                │                │                │酌減其刑，得酌減│
│                │                │                │至七年以上有期徒│
│                │                │                │刑；被告依修正後│
│                │                │                │刑法第五十九條酌│
│                │                │                │減其刑，僅能量處│
│                │                │                │十五年以上之有期│
│                │                │                │徒刑，本件適用新│
│                │                │                │法較不利於被告，│
│                │                │                │應適用舊法規定。│
├────────┼────────┼────────┼────────┤
│刑法第卅八條第一│供犯罪所用或犯罪│供犯罪所用或犯罪│(一)適用舊法。    │
│項第二款、第二項│預備之物，以屬於│預備之物，以屬於│(二)僅作定義修正，│
│供犯罪所用或犯罪│犯人者為限，得沒│犯罪行為人者為限│使適用更為明確，│
│預備之物沒收    │收之。但有特別規│，得沒收之。但有│非法律變更，自不│
│                │定者，依其規定。│特別規定者，依其│生新舊法比較問題│
│                │                │規定。          │，無現行刑法第二│
│                │                │                │條第一項之適用，│
│                │                │                │且從刑附屬於主刑│
│                │                │                │，除法律有特別規│
│                │                │                │定者外，依主刑所│
│                │                │                │適用之法律。    │
└────────┴────────┴────────┴────────┘
